臺灣高等法院臺中分院刑事判決　　　　　　　　　九十三年度上易字第一四八四號
　　上　訴　人
　　被　　　告　戊○○
　　指定辯護人　丙○○
右上訴人因公共危險案件，不服臺灣彰化地方法院九十二年度易字第一三七九號中華
民國九十三年八月十三日第一審判決（起訴案號：臺灣彰化地方法院檢察署九十二年
度偵字第一○四二號），提起上訴，本院判決如左：
    主　　  文
原判決撤銷。
戊○○放火燒燬現供人使用之住宅未遂，處有期徒刑年陸月。
    事  　　實
一、戊○○於民國 (下同 )九十一年十二月二十二日下午九時許，至丁○○位於彰化
    縣永靖鄉○○路一０二巷十八號住處房間外叫喚丁○○，因丁○○已就寢不理其
    呼叫，詎戊○○竟因而不悅，基於放火燒毀現供人使用住宅之犯意，於同日下午
    九時十分許攜帶扣案玻璃瓶裝之汽油，進入上開丁○○之住宅 (侵入住宅部分未
    據告訴 )開啟丁○○之房門，將裝汽油之玻璃瓶丟擲於地上，致玻璃瓶破碎汽油
    濺出，戊○○旋以攜帶之打火機點火燃燒後即逃離現場，丁○○見狀即以棉被將
    火蓋住，並與鄰居合力以水及滅火器將火撲滅，始未延燒他物燒毀住宅而未遂。
二、案經彰化縣警察局員林分局報請台灣彰化地方法院檢察署檢察官偵查起訴。
    理　　  由
一、訊據被告戊○○雖矢口否認故意放火，辯稱：我和丁○○在客廳喝酒，起身要上
    廁所的時候不小心踢倒汽油桶，又不慎將菸蒂丟在地上才引起火災的，丁○○先
    後所述不一，不足採信云云。惟查右開犯罪事實業據證人丁○○於原審證述：案
    發前戊○○在住處外叫我名字許久，我醒來沒有理他，隔了約一、二十分鐘，戊
    ○○就打開房間的門丟瓶子進來，並以打火機點火，我看到火燒起來，就拿棉被
    滅火，我現在所言及在警訊所言 (即戊○○以玻璃瓶製成之汽油彈丟到房內縱火
    )才實在，火災並非被告不慎踢倒汽油瓶所引起，在偵查中係因已與被告和解，
    被告要求我幫忙說好話，才會那麼說等語 (見原審卷第九十五至一○三頁 )，於
    本院九十四年四月十四日言詞辯論時亦證稱：被告是放火等語。核與卷附彰化縣
    消防局火災原因調查報告書所載：起火處研判以彰化縣永靖鄉○○村○○路一○
    二巷十八號東北側臥房內床舖東南側附近之可能性較大，經勘查現場起火處附近
    無烹飪情形，故以烹飪引起火災可能性較低，起火處附近未發現有電線短路熔痕
    ，故以電線短路引起火災可能性較低，現場起火處附近未有煙灰缸及煙蒂或線香
    殘留痕跡，故以遺留火種引起火災之可能性較低，現場經勘查起火處附近發現有
    玻瓶破碎片及刺鼻促燃劑味道，且該屋主兒子目擊有人拿裝有促燃劑玻璃瓶丟入
    臥房內，故以促燃劑丟入臥房引起火災可能性較大，綜合上述研判，起火原因以
    人為縱火引起火災之可能性較大等情相符。被告於偵查中供稱：丁○○與其並無
    何仇怨等語，證人丁○○自無妄加誣指之理。另證人即警員張學義於原審證述：
    丁○○之警訊筆錄係伊製作，本於其自由意識陳述，我到現場的時候火已經撲滅
    ，棉被已經拉到外面，我沒有看到有塑膠的瓶子，丁○○告訴我，是戊○○來縱
    火的，丁○○當時有喝酒，精神狀態正常，可以聽懂我的話，也可以清楚回答，
    沒有聞到酒味，看不出他有喝酒，扣案的玻璃碎瓶等東西是丁○○交給我，他告
    訴我是戊○○拿去那裡縱火所用的東西 (見原審卷四十五至四十八頁 )，於本院
    證述：我去的時候，火災已經撲滅了，我看到的玻璃碎片與扣案玻璃瓶的材質是
    一樣，我到現場時被害人丁○○有拿東西給我，時間太久我忘記了，我去時，被
    害人父子在現場，被害人丁○○與己○○跟有我說：被告呼叫丁○○，但是丁○
    ○不理他，被告不高興就放火，被害人確實有告訴我被告縱火等語。證人即消防
    隊隊員乙○○於原審證述：現場並沒有發現塑膠瓶，也沒有發現塑膠材質的東西
    被燒鎔過的跡象或菸蒂，依照我的判斷本件汽油是用丟的，如果用倒的燃燒起來
    的棉被不是這麼一小點，面積會比較大，倒的話會有水流的痕跡，但是在現場並
    沒有看到，現場玻璃碎片拿起來聞有汽油的味道，如果按被告所稱的情形，現場
    應該是從房間門口就開始燒了，一直燒到起火處去，本件起火點是侷限在一小塊
    ，所以依我的經驗認為是丟擲的 (見原審卷五十一至五十五頁 )，於本院證述：
    我去勘查時，只有床舖旁邊的棉被被燒燬，我有看到玻璃碎片，碎片上面聞到刺
    鼻的助燃劑味道，碎片大小不一，有的如十元硬幣、有的如粉末，粉末就是很細
    小的顆粒狀，沒有看到塑膠瓶等語，並有現場照片及平面圖在卷可資佐證。次查
    被告於警訊時供稱汽油係以寶特瓶汽水罐盛裝，汽油係揮發物，自不可能不將瓶
    蓋蓋上轉緊，縱被踢倒亦不致流出，況現場並無塑膠瓶燃燒遺留之痕跡，又被告
    於偵查及原審中均供稱：伊與丁○○係在客廳喝酒，與卷附照片及火災位置圖顯
    示起火燃燒地點係在丁○○之臥房不合，再汽油係屬高度危險之物品，果被告不
    慎踢倒汽油瓶致汽油流出地上，在場之被告及證人丁○○，斷無不及時擦拭地上
    之汽油，卻反而在吸菸，被告復於吸完香菸後又將煙蒂丟至遺流汽油之地面之理
    ，矧被告於放火後即逃離現場，既未報警亦未幫忙救火，與常情相悖。再告訴人
    、證人之陳述有部分前後不符，或相互間有所歧異時，究竟何者為可採，法院仍
    得本其自由心證予以斟酌，非謂一有不符或矛盾，即應認其全部均為不可採信；
    尤其關於行為動機、手段及結果等之細節方面，告訴人之指陳，難免故予誇大，
    證人之證言，有時亦有予渲染之可能；然其基本事實之陳述，若果與真實性無礙
    時，則仍非不得予以採信 (最高法院七十四年台上字第一五九九號判例參照) ，
    本件依證人丁○○、張學義、乙○○上開證述及火災調查原因報告書所載暨現場
    照片、平面圖所示，堪認確係被告持扣案玻璃瓶裝汽油至丁○○房間丟擲再以打
    火機點燃放火，被告所辯顯係脫卸之詞，不足採信。至證人丁○○於警訊後於九
    十一年十二月二十七日與被告和解，和解書上雖記載戊○○因加油順道往訪丁○
    ○，因戊○○吸菸，油桶未密蓋致引爆失火及證人丁○○於和解後於偵查中證述
    ：火災是戊○○抽煙不小心點的，我有看到戊○○把菸頭丟在地上，現場玻璃碎
    片是之前不小心弄破掉的，我那天喝醉了，沒看到有人丟汽油彈到我的住處，起
    火時我有看到，火是從棉被旁邊燒起來的，衣櫥有點薰黑，棉被是我蓋火時燒掉
    的等語，於本院九十四年四月十四日之前訊問時證稱：火是戊○○不小心點菸時
    著火等語暨證稱戊○○是丟塑膠瓶等語，均與右述客觀事實不合，尚難據為有利
    被告之認定。綜上所述，本件事證已臻明確，被告犯行應堪認定。
二、核被告所為係犯刑法第一百七十三條第三項、第一項之放火燒毀現供人使用之住
    宅未遂罪，被告係未遂犯，依刑法第二十六條前段之規定酌減其刑，公訴人簡易
    判決處刑書雖記載被告係犯刑法第一百七十五條第三項之失火罪，然嗣後檢察官
    業就被告放火罪提出補充理由，並於論告時變更法條主張被告係犯刑法第一百七
    十三條第三項、第一項之放火燒毀現供人使用之住宅未遂罪 (見原審卷第十五、
    十六、三十六頁 )，爰不再變更起訴法條。原審認被告係犯刑法第一百七十三條
    第三項、第一項之放火燒毀現供人使用之住宅未遂罪，固非無見，惟原審認與簡
    易判決處刑書所載之失火事實不一，諭知被告無罪之判決，尚有未洽，檢察官雖
    非以此為由上訴，然其指謫原審判決被告無罪不當則有理由，應由本院將原審判
    決撤銷改判，爰審酌被告犯罪之動機、手段、所為對社會公安所生之危害非輕及
    業與被害人達成民事和解，賠償損害暨犯罪後之態度等一切情狀，量處如主文第
    二項所示刑。至被告裝汽油用之玻璃瓶已破碎無價值，另被告所有放火使用之打
    火機一個並非違禁物，亦未扣案，無證據證明仍存在，爰均不予宣告沒收。
三、據上論斷，應依刑事訴訟法第三百六十九條第一項前段、第三百六十四條、第二
    百九十九條第一項前段、刑法第一百七十三條第三項、第一項、第二十六條前段
    ，判決如主文。
    本案經檢察官甲○○到庭執行職務。
中　　　華　　　民　　　國　　　九十四　 年　　  四　     月   二十八   日
                                    臺灣高等法院臺中分院刑事第九庭
                                          審判長法　官  陳　筱　珮
                                                法　官　張　國　忠
                                                法　官  康　應　龍
右正本證明與原本無異。
如不服本判決應於收受送達後十日內向本院提出上訴書狀，其未敘述上訴之理由者並
得於提起上訴後十日內向本院補提理由書（均須按他造當事人之人數附繕本）。
                                                書記官  許　書　瑜
中　　　華　　　民　　　國　　　九十四　 年　　  四　     月   二十九   日
                                                                        Ｉ
